臺灣新竹地方法院民事簡易判決　　　　100年度竹簡字第105號
原　　　告　國泰世華商業銀行股份有限公司
法定代理人　汪國華
訴訟代理人　林鴻達
　　　　　　陳福榮
　　　　　　楊春美
被　　　告　楊子儀即楊振之繼.
　　　　　　楊子薇即楊振之繼.
上二人共同
訴訟代理人　邱薏庭
上列當事人間返還消費借貸款事件，本院於民國100年4月28日辯
論終結，判決如下：
    主      文
被告楊子儀、楊子薇應於其繼承被繼承人楊振之遺產範圍內，
連帶給付原告新臺幣壹拾肆萬捌仟零伍拾貳元，及自民國九十五
年三月三日起至清償日止，按年息百分之九點七八計算之利息，
暨自民國九十五年三月三日起至清償日止，逾期在六個月以內部
分，按上開利率百分之十，逾期超過六個月部分，按上開利率百
分之二十計付之違約金。
訴訟費用由被告楊子儀、楊子薇於其繼承被繼承人楊振之遺產
範圍內連帶負擔。
本判決得假執行。
    事實及理由
壹、程序方面：
    按訴狀送達後，原告不得將原訴變更或追加他訴，但擴張或
    減縮應受判決事項之聲明者，不在此限，民事訴訟法第255
    條第1項第3款定有明文。查本件原告起訴時原係請求被告楊
    子儀、楊子薇應於其繼承被繼承人楊振之遺產範圍內，連
    帶給付原告新臺幣（下同）148,052元，及自民國（下同）
    93年8月21日起至清償日止，按年息百分之9.78計算之利息
    ，暨自93年9月22日起至清償日止，逾期在6個月以內部分，
    按上開利率百分之10，逾期超過6個月部分，按上開利率百
    分之20計付之違約金；嗣於訴訟程序進行中變更聲明為：被
    告楊子儀、楊子薇應於其繼承被繼承人楊振之遺產範圍內
    ，連帶給付原告148,052元，及自95年3月3日起至清償日止
    ，按年息百分之9.78計算之利息，暨自95年3月3日起至清償
    日止，逾期在6個月以內部分，按上開利率百分之10，逾期
    超過6個月部分，按上開利率百分之20計付之違約金，核係
    屬減縮應受判決事項之聲明，參酌前揭規定，應予准許。
貳、實體方面：
一、原告起訴主張：緣被告等之被繼承人楊振於93年7月21日
    簽立指數型信用貸款約定書（下稱系爭契約），向原告借款
    15萬元，約定借款期間自93年7月21日起至98年7月21日止，
    借款利率按原告公告之定儲利率指數加碼年率百分之8.35機
    動計算，還款方式則自本貸款撥款日之次月起，以每月為1
    期，共分60期，於每月21日前按期定額年金平均攤還本金及
    利息，如有任何1期未如期清償時，縱然事後清償，未到期
    部分仍視為全部到期，應一次全數清償，並自違約日起至償
    還日止，逾期在6個月以內部分，按約定利率百分之10，逾
    期超過6個月部分，按約定利率百分之20計付違約金。詎楊
    振自收取撥貸款項後僅繳納1期即未再還款，依前述約定
    ，應視為全部到期，截至93年8月21日止，楊振尚欠本金
    148,052元及利息、違約金未清償，迭經催討，均置之不理
    ，又楊振已於99年1月31日死亡，被告等為其法定繼承人
    ，且未向法院辦理拋棄繼承，自應負限定繼承責任，為此爰
    依消費借貸及繼承之法律關係提起本件訴訟。並聲明：如主
    文第1項所示。
二、被告則以：原告與楊振簽立系爭契約時，理應核對楊振
    之身分證資料，而系爭契約上之簽名為「楊振峰」，與身分
    證所載「楊振」不同，原告即不應核准貸款，況楊振信
    用不佳，原告未查明其信用狀況即予核貸；又被告未接獲原
    告之催告等語，資為抗辯。並聲明：原告之訴駁回；訴訟費
    用由原告負擔。
三、本院之判斷：
(一)原告主張之前揭事實，業據其提出與所述相符之本票、系爭
    契約、無擔保貸款約定書、放款利率查詢表、放款帳務主檔
    資料、台幣存放款歸戶查詢、查詢帳戶主檔資料、查詢本金
    異動明細、查詢交易明細、繼承系統表、臺灣苗栗地方法院
    函、戶籍謄本、印鑑卡、楊振身分證正反面資料、存款相
    關業務申請書、交易明細資料等件為證，而被告雖以前揭情
    詞為辯，惟被告對於系爭契約之真正並不爭執，楊振與原
    告就系爭契約既已意思表示合致，系爭契約即已成立，至於
    楊振簽名樣式為何，在契約當事人同一性之情形下，均不
    影響契約之效力；況查楊振於93年1月6日在原告銀行開設
    薪轉戶時，即以「楊振峰」之簽名樣式、印文填寫存款相關
    業務申請書、辦理印鑑卡，並將身分證正反面影本留存予原
    告銀行，嗣該薪轉戶亦有多次薪金存入紀錄，而楊振於93
    年7月21日簽立系爭契約向原告借貸時，系爭契約上之簽名
    、印文核與前開印鑑卡所留存之樣式，以肉眼比對並無不符
    ，則原告准予貸款，自無未盡核對責任之處。至原告對借款
    人徵信嚴謹與否，及有無通知被告等繼承人，均無解於本件
    債務之成立，是被告前開所辯，均不足採，堪信原告之主張
    為真實。
(二)按消費借貸者，謂當事人一方移轉金錢或其他代替物之所有
    權於他方，而約定他方以種類、品質、數量相同之物返還之
    契約，民法第474條第1項定有明文。次按遺產繼承，除配偶
    外，依1.直系血親卑親屬2.父母3.兄弟姊妹4.祖父母之順序
    定之；繼承人自繼承開始時，除本法另有規定外，承受被繼
    承人財產上之一切權利、義務；繼承人對於被繼承人之債務
    ，以因繼承所得遺產為限，負連帶清償責任，亦為民法第
    1138條、第1148條第1項前段、第2項及第1153條第1項所明
    定。經查，楊振業於99年1月31日死亡，無配偶，育有被
    告楊子儀、楊子薇2名子女等情，有原告所提之繼承系統表
    、戶籍謄本附卷可稽，且被告均未辦理拋棄繼承乙節，除經
    被告之訴訟代理人於100年4月7日當庭自承外，亦有臺灣苗
    栗地方法院99年8月2日苗院源家字第20678號函在卷可參，
    是被告楊子儀、楊子薇為楊振之繼承人，且均未辦理拋棄
    繼承，應屬無疑，是依前揭民法規定，被告自繼承開始時，
    即承受被繼承人楊振財產上一切權利、義務，自應於繼承
    被繼承人楊振之遺產範圍內就被繼承人楊振所負之系爭
    債務負連帶清償之責。
(三)從而，原告依消費借貸及繼承之法律關係，請求被告楊子儀
    、楊子薇應於其繼承被繼承人楊振之遺產範圍內，連帶給
    付原告如主文第1項所示之金額、利息及違約金，即無不合
    ，應予准許。
四、假執行之宣告：
    本件係依民事訴訟法第427條第1項適用簡易訴訟程序所為被
    告敗訴之判決，爰依民事訴訟法第389條第1項第3款之規定
    ，依職權宣告假執行。
五、據上論結：本件原告之訴為有理由，依民事訴訟法第436條
    第2項、第85條第2項、第389條第1項第3款，判決如主文。
中    華    民    國    100    年    5    月    17    日
                  新竹簡易庭  法  官  楊明箴
以上正本係照原本作成。
如對本判決上訴，須於判決送達後20日內向本院提出上訴狀。
如委任律師提起上訴者，應一併繳納上訴審裁判費。
中    華    民    國    100    年    5    月    17    日
                              書記官  林欣宜